【裁判字號】    97,上訴,4006
【裁判日期】    971126
【裁判案由】    違反槍砲彈藥刀械管制條例
【裁判全文】
臺灣高等法院刑事判決                97年度上訴字第4006號
上  訴  人
即  被  告  甲○○
                    （另案於臺灣台北分監執行中）
選任辯護人  法扶律師  黃金洙律師
上列上訴人，因違反槍砲彈藥刀械管制條例案件，不服臺灣板橋
地方法院97年度訴字第1269號，中華民國97年6 月30日第一審判
決（起訴案號：臺灣板橋地方法院檢察署96年度偵字第27635 號
），提起上訴，本院判決如下：
    主  文
上訴駁回。
    事  實
一、甲○○因施用毒品案件，經臺灣臺北地方法院於96年4 月18
    日以96年度簡字第841號判處有期徒刑4月，並於同年5月7日
    確定，同年6 月12日易科罰金執行完畢。詎甲○○不知悔改
    ，為防身之用，基於未經許可持有可發射子彈具有殺傷力之
    改造手槍及未經許可持有子彈之犯意，於民國（下同）96年
    10月間某日，向姓名年籍不詳綽號「阿堯」成年男子，商借
    槍彈，「阿堯」於96年10月30日晚上11時許，託一名甲○○
    所不認識成年男子，在臺北縣新莊市鴻金寶大樓旁巷內，將
    改造手槍1支（含彈匣1個，槍枝管制編號為0000000000號，
    係由仿BERETTA 廠92FS型半自動手槍製造槍枝，換裝土造金
    屬槍管而成之改造手槍）及具殺傷力之非制式子彈1 顆（由
    金屬彈殼組合直徑8.9mm 金屬彈頭而成）交付給甲○○，其
    未經中央主管機關許可而持有之。嗣於96年11月12日凌晨5
    時許，在臺北縣新莊市○○○街37號前，因形跡可疑，為警
    攔檢盤查，警方徵得其之同意後，對其執行搜索，當場自其
    左褲管處扣得前揭槍彈，因而查獲上情。
二、案經臺北縣政府警察局新莊分局報告臺灣板橋地方法院檢察
    署檢察官偵查起訴。
    理  由
壹、證據能力方面：
一、按「被告以外之人於審判外之言詞或書面陳述，除法律有規
    定者外，不得作為證據」，刑事訴訟法第159 條第1 項定有
    明文，此即學理上所稱「傳聞證據排除法則」。依上開法律
    規定，傳聞證據原則上固無證據能力，但如法律別有規定者
    ，即例外認有證據能力。經查，卷附內政部警政署刑事警察
    局96年12月21日刑鑑字第0960174513號槍彈鑑定書所示鑑定
    意見（參見偵查卷35至37頁），係該局依檢察機關概括授權
    囑託執行鑑定職務所出具之書面鑑定報告，依刑事訴訟法第
    159條第1項及同法第208條第1項準用同法第206條第1項規定
    ，係屬傳聞法則之例外，自得作為證據。
二、又被告以外之人於審判外之陳述，雖不符同法第159條之1至
    第159條之4之規定，但經當事人於審判程序同意作為證據，
    法院審酌該言詞陳述或書面陳述作成時之情況，認為適當者
    ，亦得為證據，此據同法第159條之5第1 項規定甚明。鑒於
    採用傳聞證據排除法則之重要理由之一，係因傳聞證據未經
    當事人之反詰問予以覈實，若當事人願放棄對原供述人之反
    對詰問時，原則上即可承認該傳聞證據之證據能力，而揆諸
    我國刑事訴訟法第159條之5之立法理由，除參照前述傳聞證
    據排除法則之基本法理外，亦參考日本刑事訴訟法第326 條
    之立法例，日本刑事審判實務之運作，有關檢察官及被告均
    同意作為證據之傳聞書面材料或陳述，可直接援引該國刑事
    訴訟法第326 條作為傳聞例外之法律依據，僅在檢察官與被
    告不同意之情況下，乃須根據其他傳聞例外規定俾以斟酌該
    等書面材料或陳述是否具有證據能力，在當事人間無爭執之
    案件中，傳聞證據基本上均可依據前引規定提出於法院使用
    。職是之故，我國刑事訴訟法第159條之5之適用應可作同上
    之解釋。經查，除前揭證據資料外，本判決所示被告甲○○
    以外之人於審判外陳述（包括書面陳述），固均屬傳聞證據
    ，惟被告及辯護人、公訴檢察官於法院準備程序及審判期日
    ，均表示上開證據資料均有證據能力。本院審酌上開證據資
    料製作時之情況，尚查無違法不當及證明力明顯過低之瑕疵
    ，亦認為以之作為證據應屬適當，揆諸前開法律規定與說明
    ，爰依刑事訴訟法第159條之5第1 項規定，認前揭證據資料
    ，均例外有證據能力。
貳、實體方面：
一、訊據上訴人即被告（下稱被告）甲○○，對於前開時地持有
    槍彈，被警查獲之犯罪事實，均於偵審中坦承不諱。又前揭
    槍彈於前開時地為警查扣之事實，有警方所制作之搜索扣押
    筆錄、扣押物品目錄表各1份及查獲之槍彈暨現場照片合計6
    幀在卷可稽，復有前揭改造手槍1支（含彈匣1個）、非制式
    子彈1顆扣案為憑，事證已甚明確。且查：
(一)槍彈經送內政部警政署刑事警察局鑑定結果認：(1)前揭改造
    手槍1支（含彈匣1個，槍枝管制編號0000000000號），認係
    由仿BERETTA 廠92FS型半自動手槍製造之槍枝，換裝土造金
    屬槍管而成，擊發功能正常，可供擊發適用子彈使用，認具
    殺傷力；(2)前揭子彈1 顆，認係非制式子彈，由金屬彈殼組
    合直徑8.9mm 金屬彈頭而成，經試射，可擊發，認具殺傷力
    等情，有該局96年12月21日刑鑑字第0960174513號槍彈鑑定
    書附卷可佐。準此而論，顯見前揭改造手槍及非制式子彈，
    均具有殺傷力，該等槍彈應分屬槍砲彈藥刀械管制條例第4
    條第1項第1 款所規定之槍砲及同條項第2款所規定之彈藥，
    依同條例第5 條規定，非經中央主管機關許可，不得持有之
    。足徵被告所為自白，核與事實相符，其所為自白當可採為
    證據，故本件事證已臻明確，其上開犯行，洵堪認定。
(二)辯護人固為被告辯稱：被告另案（原審97年度訴字第806 號
    ）也是寄藏槍枝，或許與本件同時所持有云云。被告亦辯稱
    本案與前案係同一案件。惟查，被告於原審97年訴字第 806
    號案件所犯，乃係寄藏槍彈，其受他人所託藏放槍彈時間係
    在96年10月初某日；其於本件所為乃係持有槍彈，其向他人
    商借而持有槍彈時間，係自96年10月30日起。是本件與原審
    前開案件持有槍彈之源由顯非相同，時間亦相隔近月，雖依
    該案件判決書所載，該案件亦有由仿BERETTA廠92FS 型半自
    動手槍製造槍枝換裝土造金屬槍管而成之槍枝，但該案件另
    有制式槍枝，亦有子彈多顆，且依卷內資料以觀，難認該改
    造槍枝係同一時間持有、寄藏，自難認被告係同時持有該二
    案件之槍彈，辯護人上開所辯，尚無足取。
(三)辯護人於本院另辯稱：被告之警詢供述不實，本案應係前開
    案件同一批受寄藏之槍彈，而未被查獲之物品云云。但查，
    依被告於法院審理歷次筆錄供述以觀，對照被告於偵查中所
    供「（手槍、子彈如何來）向朋友借的，因為最近有人找我
    麻煩」（偵查卷29頁），難認上開抗辯，核屬有據，至被告
    另請求測謊乙節，依本案事證，核無必要。從而，本件被告
    上開犯行，洵堪認定，應依法論科。
二、核被告未經許可持有前揭槍彈之所為，係犯槍砲彈藥刀械管
    制條例第8條第4項之未經許可持有其他可發射子彈具有殺傷
    力之改造手槍罪及同條例第12條第4 項未經許可持有子彈罪
    。被告以一行為同時觸犯上開未經許可持有改造手槍罪及未
    經許可持有子彈罪之二罪名，為想像競合犯，依刑法第55條
    規定，應從一重之未經許可持有改造手槍罪處斷。被告前有
    如前所述之論罪科刑及執行完畢之紀錄，此有臺灣高等法院
    被告前案紀錄表在卷可按，其受有期徒刑執行完畢，於5 年
    以內故意再犯本件最重本刑為有期徒刑以上之罪，為累犯，
    應依刑法第47條第1 項規定，加重其刑。原審經審理結果，
    認被告罪證明確，因而適用槍砲彈藥刀械管制條例第8條第4
    項、第12條第4項，刑法第11條前段、第55條、第47條第1項
    、第42條第3項、第38條第1項第1 款等規定，並審酌被告係
    成年人，當知非法持有槍彈係嚴重觸法行為，其竟無視法律
    規定，未經許可持有本件扣案具殺傷力之槍彈，對社會治安
    造成之隱藏危害甚大，其所為自應受有相當程度之刑事非難
    ；惟另考量被告於犯後已能坦承犯行，其所持有之改造手槍
    僅有1支，所持有之非制式子彈數量亦僅1顆，數量均屬非鉅
    ，又查無其實際上有持該等槍彈為進一步之暴力或破壞行為
    ，再念及其教育程度僅高中肄業，智識應屬非高等一切情狀
    ，量處被告有期徒刑三年二月，併科罰金新台幣十二萬元，
    並就罰金部分，諭知易服勞役之折算標準。另認，扣案前揭
    改造手槍1支（含彈匣1個）及前揭非制式子彈1 顆，均具有
    殺傷力，分屬槍砲彈藥刀械管制條例第4條第1項第1 款規定
    之槍砲及同條項第2款所規定之彈藥，依同條例第5條規定，
    非經中央主管機關許可，不得持有之，均屬該條例所規定之
    違禁物無訛，是該改造手槍1支（含彈匣1個），自應依刑法
    第38條第1項第1款規定，併予宣告沒收之；惟該具有殺傷力
    非制式子彈1 顆，已因鑑驗試射而不再具有殺傷力，業非屬
    違禁物，自毋庸併為沒收之諭知。經核其認事用法尚無違誤
    ，量刑亦屬允當，被告提起上訴，辯稱本案係與前案為同一
    案件，或辯稱原審量刑過重，核均非可取，為無理由，應予
    駁回。
據上論斷，應依刑事訴訟法第368條，判決如主文。
本案經檢察官陳國鳴到庭執行職務。
中    華    民    國    97    年    11    月    26    日
                  刑事第十四庭審判長法  官  陳志洋
                                    法  官  梁耀鑌
                                    法  官  蔡聰明
以上正本證明與原本無異。
如不服本判決，應於收受送達後十日內向本院提出上訴書狀，其
未敘述上訴之理由者並得於提起上訴後十日內向本院補提理由書
（均須按他造當事人之人數附繕本）。
                                    書記官  陳建邦
中    華    民    國    97    年    11    月    26    日
槍砲彈藥刀械管制條例第8條
未經許可，製造、販賣或運輸鋼筆槍、瓦斯槍、麻醉槍、獵槍、
空氣槍或第4條第1項第1 款所定其他可發射金屬或子彈具有殺傷
力之各式槍砲者，處無期徒刑或5年以上有期徒刑，併科新臺幣1
千萬元以下罰金。
未經許可，轉讓、出租或出借前項所列槍枝者，處5 年以上有期
徒刑，併科新臺幣1千萬元以下罰金。
意圖供自己或他人犯罪之用，而犯前二項之罪者，處無期徒刑或
7年以上有期徒刑，併科新臺幣1千萬元以下罰金。
未經許可，持有、寄藏或意圖販賣而陳列第1項所列槍枝者，處3
年以上10年以下有期徒刑，併科新臺幣700萬元以下罰金。
第1項至第3項之未遂犯罰之。


司法院資訊處製作；財團法人民間司法改革基金會備份。
